【裁判字號】    99,台上,149
【裁判日期】    990114
【裁判案由】    搶奪
【裁判全文】
最高法院刑事判決              九十九年度台上字第一四九號
上  訴  人  台灣高等法院高雄分院檢察署檢察官
上  訴  人
即  被  告  甲○○
上列上訴人等因被告搶奪案件，不服台灣高等法院高雄分院中華
民國九十八年十一月四日第二審判決（九十八年度上訴字第一二
九三號，起訴案號：台灣高雄地方法院檢察署九十七年度偵字第
一０五五六、一一二四八、一九四三四號），提起上訴，本院判
決如下：
    主  文
原判決關於諭知甲○○無罪部分撤銷，發回台灣高等法院高雄分
院。
其他上訴駁回。
    理  由
一、撤銷（即原判決關於諭知甲○○無罪）部分：
本件原判決以公訴意旨略稱：上訴人即被告甲○○（下稱被告）
意圖為自己不法之所有，先後為如其附表編號2、3、4 所示，亦
即分別於民國九十六年八月二十八日十九時十分許、同年九月十
一日十九時四十四分許、同年十月上旬某日，騎乘機車在高雄市
鼓山區○○○路與龍德路口、同市前金區○○○路二七九號前、
同市新興區○○○路二三０巷口，徒手搶奪丙○○、丁○○、戊
○○（下稱丙○○等三人）置於機車前方腳踏板或提於手上，內
有現金、手機等財物之手提包，嗣於丙○○等三人報案後，經警
方調取前開遭搶手機之通聯紀錄，始循線查獲，因認被告涉犯刑
法第三百二十五條第一項之搶奪罪嫌等情。但經審理結果，認為
不能證明被告此部分犯罪，因而撤銷第一審關於被告此部分科刑
之判決，改判諭知被告無罪，固非無見。
惟查：證據雖已調查而其內容尚未明瞭者，即與未經調查無異，
如遽行判決，仍屬應於審判期日調查之證據而未予調查。又證人
之陳述前後稍有不符，或相互間有所歧異時，究竟何者為可採，
事實審法院仍得本於合理之心證予以斟酌，並非一有不符或矛盾
，即應認其全部均為不可採信，倘其基本事實之陳述，若果與真
實性無礙時，則仍非不得予以採信。原判決以丙○○等三人分別
於前開時、地遭人搶奪財物得逞，且渠等三人被搶之手機各一支
（下稱本件手機），係由石忠誠（業經判刑確定）於九十六年十
月九日持往邱建龍所經營之「光華通訊行」出售等事實，雖經丙
○○等三人及石忠誠、邱建龍證述明確，並有高雄市政府警察局
重大刑案通報單及本件手機通聯調閱查詢單、讓渡切結書可證，
該部分事實固堪認定，但以石忠誠於偵查及第一審時對被告委託
其代售本件手機時，究有無告知各該手機係搶奪所得乙節，前後
陳述不一，所述是否屬實，即非無疑，況被告被訴此部分搶奪罪
嫌定罪與否，復與石忠誠有利害關係等理由，據謂尚難僅憑石忠
誠前後不一之陳述，遽為被告不利之認定（見原判決第八頁第十
二行至第九頁第十七行）。然依卷附筆錄所載，石忠誠於警詢時
已陳稱：「該上述手機（即本件手機）係於九十六年十月九日十
八時許，綽號『蒼蠅』之甲○○自己一人騎用一部機車，我知道
是竊取之贓車，到我現居所……找我，告訴我說：該三支手機是
有問題的，他不方便販賣，叫我幫他販賣，甲○○就自己騎用該
竊取之贓車，我就自己騎用……機車，二人一起騎到高雄市苓雅
區○○○路十九號『光華通訊行』，當時甲○○在店外等我，我
自己一人進入該店內販賣該三支手機，販賣所得之新台幣（下同
）二千二百元就馬上交給甲○○，之後我們就各自回家」（見高
雄市政府警察局新興分局高市警新分偵字第0970009484號刑案偵
查卷第七頁、第八頁）；其後於偵查中又證稱：「（前述手機《
即本件手機》是不是甲○○交給你？）是。他先去我家，交給我
手機要我幫他賣，因為他不敢出面賣，後來他與我各騎一台機車
，二人到賣手機的通訊行，在賣完手機出來後，他就告訴我手機
是他搶來的，我將錢給他，我沒拿半毛錢，然後我們就各自離開
」（見偵字第一一二四八號卷第十四頁）；嗣於第一審時初仍證
陳：「（你之前在警詢、偵訊所陳是否實在？）均屬實」、「（
《提示警三卷第二十一頁讓渡切結書》這三支手機《即本件手機
》是否你拿到光華通訊行販售？）是」、「（這三支手機如何而
來？）是甲○○要我幫他賣的」、「（請說明甲○○當時要你幫
他賣這三支手機的情形？）甲○○他那天騎機車到我家，然後他
問我是否可以幫他賣手機，我跟他說好，他有問我說哪裡可以賣
，我跟他說光華商場那裡可以賣，我們就一人騎一台機車去，騎
到那裡後，甲○○在外面等，我就進去裡面賣手機，賣得二千二
百元之後，我就將錢交給他，我們就各自回家」、「（你之前在
檢察官前陳述，你賣手機出來之後，甲○○有跟你說該手機是他
搶來的，是否如此？）是，他後來有跟我說，他叫我千萬不要留
自己的證件在通訊行，但是我已經把我的證件資料留在通訊行」
（見第一審卷第七十九頁、第八十頁），旋因被告當庭詰問，石
忠誠始與被告為下述之對話：「被告問：你說手機是我拿給你，
叫你去賣的？」「石忠誠答：是，你問我哪裡可以賣，我說三多
路商場那裡可以賣，我們就一起去，後來我就留證件在通訊行，
然後出來之後，我把錢給你，我們就各騎車走了」「被告問：既
然是我們各騎車走，為何你剛才跟檢察官說我出來有告訴你，手
機是我搶的？」「石忠誠答：我沒有這樣說」「被告問：你說你
錢有先給我，我那時有問你是否有留證件，你當時是否知道該手
機是否我去搶來的？」「石忠誠答：我不知道」「被告問：你當
時完全不知道手機是我搶來的？」「石忠誠答：我不知道」（見
第一審卷第八十頁至第八十二頁）。依石忠誠前揭證詞，其對被
告如何於前開時、地委託並與其同往「光華通訊行」販售本件手
機，於販賣手機後，如何將所得款項交予被告，並各自離去等基
本事實之陳述，是否前後一致而可採信？原審並未本於合理之心
證予以斟酌，作合理之比較，以定其取捨，僅因石忠誠於第一審
時，就被告有無告知本件手機來源之關涉其自己被訴牙保贓物罪
嫌是否成立之事項，另有不甚相符之陳述，即遽認石忠誠陳述之
真實性尚非無疑，難資為被告不利之認定云云，自嫌速斷。檢察
官上訴意旨指摘原判決就諭知被告無罪部分為不當，非無理由。
又第三審法院應以第二審判決所確認之事實為判決基礎，刑事訴
訟法第三百九十四條第一項前段定有明文。原判決上述之違背法
令，影響於事實之確定，本院無可據以為裁判，應將原判決關於
諭知被告無罪部分撤銷，發回原審法院更為審判。
二、駁回（即原判決關於甲○○有罪）部分：
按刑事訴訟法第三百七十七條規定，上訴於第三審法院，非以判
決違背法令為理由，不得為之。是提起第三審上訴，應以原判決
違背法令為理由，係屬法定要件。如果上訴理由書狀並未依據卷
內訴訟資料，具體指摘原判決不適用何種法則或如何適用不當，
或所指摘原判決違法情事，顯與法律規定得為第三審上訴理由之
違法情形，不相適合時，均應認其上訴為違背法律上之程式，予
以駁回。本件檢察官就原判決關於甲○○有罪部分之上訴意旨略
稱：原判決理由初謂證人蘇秋樺於警詢時之陳述並無傳聞證據法
則例外之情形，應無證據能力云云，嗣則引用該證人於警詢中之
陳述，作為認定如其附表編號1 所示乙○○遭搶奪之手機一支（
序號000000000000000號，門號0000000000 號，三星廠牌，型號
Anycall，下稱Anycall手機），係被告於案發後交予蘇秋樺之證
據，自嫌判決理由矛盾。被告上訴意旨略稱：依被害人乙○○之
陳述，其並無法明確指認係遭被告搶奪手提包，原審僅憑蘇秋樺
之證述，遽認被告有搶奪乙○○財物之犯行，顯屬違法云云。
惟查：原判決綜合全案卷證資料，本於事實審法院職權之推理作
用，認定被告有其事實欄（附表編號1 ）所載之犯行，因而撤銷
第一審關於被告此部分之不當科刑判決，改判仍論處被告犯搶奪
罪罪刑，已依據卷內資料，說明其所憑之證據及認定之理由。對
於依憑被害人乙○○之陳述，證人蘇秋樺、林姿君、羅建宏、徐
微微、徐安國、楊美英之證述，及卷附受理刑事案件報案三聯單
、警察機關重大刑案通報單、贓物認領保管單、手機照片、行動
電話之雙向通聯紀錄、行動電話用戶年籍表等資料，如何已足認
定被告確有如其附表編號1 所示之於九十六年五月十二日中午十
二時四十五分許，在屏東縣屏東市○○○街二十一號前，騎乘機
車，徒手搶奪乙○○所有置於機車腳踏墊上，內有現金一萬六千
元、Anycall 手機等物之手提包得逞之犯行；乙○○於原審雖證
陳其遭搶奪之時，因行搶歹徒戴口罩、安全帽，致未能看清歹徒
之容貌，歹徒之身材似較被告壯碩云云，但其為前開證述時，距
案發日已逾二年五個月，被告之身材或已改變，或所著衣服關係
，或當時因係事出突然，如何難以乙○○已無法明確指認行搶之
歹徒，即資為被告有利之認定。亦皆已詳加說明。檢察官此部分
及被告上訴意旨對原審前揭之論斷，究有何違背經驗法則或論理
法則之違法情形，並未依據卷內資料為具體之指摘，被告上訴意
旨仍執前揭陳詞，據以指摘原判決為違背法令，係以自己之說詞
，對原審採證認事之適法職權行使，並已於判決內說明之事項，
漫事指摘，復為單純之事實上爭辯，依首開說明，自非適法之第
三審上訴理由。而原判決初雖以證人蘇秋樺於警詢時所為之陳述
，與其於法院審理中之證述，內容大致相符，此與刑事訴訟法第
一百五十九條之二規定不符，說明該證人於警詢時之陳述，並無
證據能力，嗣則引用該證人於警詢時之陳述，資為認定被告有如
其附表編號1 所示搶奪犯行之依據，前後理由之敘述稍有瑕疵。
但依卷內資料，蘇秋樺於警詢、偵查及第一審時，均陳稱前揭An
ycall 手機係被告所交付（見屏東縣警察局屏東分局屏警分偵字
第0970015500號刑案偵查卷第五十三頁反面；偵字第一九四三四
號卷第十一頁；第一審卷第六十一頁）。原判決復已併採蘇秋樺
於警詢、偵查及第一審時之前開證述，作為論斷被告有此部分搶
奪犯行之佐證，是縱認蘇秋樺於警詢之陳述無證據能力，惟除去
該項陳述後，原審依據其餘卷證，仍應為相同事實之認定，於判
決結果顯然無影響，亦不得執為第三審上訴之理由。檢察官此部
分及被告之上訴違背法律上之程式，應予駁回。
據上論結，應依刑事訴訟法第三百九十五條前段、第三百九十七
條、第四百零一條，判決如主文。
中    華    民    國  九十九  年    一    月   十四   日
                      最高法院刑事第六庭
                          審判長法官  謝  俊  雄
                                法官  陳  世  雄
                                法官  魏  新  和
                                法官  吳  信  銘
                                法官  徐  文  亮
      本件正本證明與原本無異
                                      書  記  官
中    華    民    國  九十九  年    一    月   十九   日
                                                      Ｑ

司法院資訊處製作；財團法人民間司法改革基金會備份。
